【裁判字號】    98,交聲,152
【裁判日期】    980430
【裁判案由】    違反道路交通管理處罰條例聲明異議
【裁判全文】
臺灣基隆地方法院交通事件裁定         98年度交聲字第152號
移送機關即
原處分機關  交通部公路總局臺北區監理所基隆監理站
異  議  人
即受處分人  甲○○
上列異議人即受處分人因違反道路交通管理處罰條例案件，對於
交通部公路總局臺北區監理所基隆監理站於中華民國98年4 月21
日所為之處分（原處分案號：基監字第裁42-RB0000000號），聲
明異議，本院裁定如下：
    主  文
原處分關於吊扣職業聯結車駕駛執照拾貳個月部分撤銷。
    理  由
一、原處分意旨略以：異議人即受處分人甲○○於民國98年4 月
    17日晚間11時15分許，駕駛車號SL-3996 號自小客車，行經
    基隆市○○路185 巷巷口，因酒後駕車，酒精濃度測試值為
    每公升0.42毫克而違規，經警當場舉發，裁處罰鍰新台幣（
    下同）3 萬4,500 元，吊扣駕駛執照12個月，並施以道路交
    通安全講習等情。
二、異議意旨則以：異議人以駕駛聯結車維生，且異議人於酒駕
    時駕駛自小客車，不應吊扣聯結車駕照，請求撤銷吊扣駕駛
    執照之處分等情。
三、按汽車駕駛人取得高一級車類之駕駛資格者，應換發駕駛執
    照，並准其駕駛較低級車類之車輛；又汽車駕駛人飲用酒類
    或其他類似物後其呼氣所含酒精濃度超過每公升0.25毫克或
    血液中酒精濃度超過百分之0.05以上者，不得駕車；汽車駕
    駛人，駕駛汽車經測試檢驗，有酒精濃度超過規定標準之情
    形者，處1 萬5,000 元以上6 萬元以下罰鍰，並當場移置保
    管該汽車及吊扣其駕駛執照1 年，另應接受道路交通安全講
    習，道路交通安全規則第61條第1 項、第114 條第1 款及道
    路交通管理處罰條例第24條第1 項第2 款、第35條第1 項第
    1 款分別定有明文。次按道路交通管理處罰條例第68條規定
    於94年12月14日修正，修正前該條規定：「汽車駕駛人因違
    反本條例及道路交通安全規則之規定，受吊扣或吊銷駕駛執
    照處分時，受吊扣或吊銷其持有各級車類之駕駛執照。」修
    正後該條規定：「汽車駕駛人，因違反本條例及道路交通安
    全規則之規定，受吊銷駕駛執照處分時，吊銷其持有各級車
    類之駕駛執照。」考其修法過程及修正條文，係因修正前之
    規定將違法或違規駕駛人所持有各級車類之駕駛執照一併吊
    扣或吊銷，失之過酷，對於人民工作與生活影響過鉅，有違
    比例原則，始將「受吊扣處分者，吊扣其持有各級車類之駕
    駛執照」部分之規定予以刪除；又以風險製造之立場觀之，
    酒醉駕車行為製造法所不容許之風險，並不因駕駛車輛種類
    之不同而有所差別，但從風險實現之觀點而言，酒醉駕駛車
    類之不同，對於交通安全衍生之實害結果也有所差異，如駕
    駛人駕駛低一級之車類違反道路交通管理處罰條例之規定時
    ，不論其造成之實害結果，一律吊扣駕駛人所持有之各類駕
    照，亦有違平等原則，是駕駛人違反道路交通管理處罰條例
    第35條第1 項第1 款之規定而受吊扣駕駛執照處分時，依修
    正後同條例第68條文義並參照其修正意旨，應僅得吊扣違規
    或違法當時駕駛車類之駕駛執照，不得吊扣駕駛人持有與駕
    駛違規車輛無關之其他各級車類駕駛執照。另按交通法庭認
    為聲明異議有理由或聲明異議雖無理由而原處分不當或違法
    者，應以裁定將原處分經聲明異議部分撤銷，並自為裁定，
    道路交通案件處理辦法第20條前段定有明文。
四、經查：
（一）異議人於98年4 月17日晚間飲酒後，仍駕駛車號SL-3996
      號自小客車行駛，於同日晚間11時15分許，行經基隆市○
      ○路185 巷巷口為警攔停，經警施以呼氣中酒精濃度測試
      ，酒精濃度測試值為每公升0.42毫克等情，未據異議人爭
      執，復有呼氣中酒精濃度測試結果及基隆市警察局舉發違
      反道路交通管理事件通知單附卷可稽，是異議人確有駕車
      而酒精濃度超過規定標準之違規駕駛行為一節，堪以認定
      。
（二）異議人前開所為，已違反道路交通安全規則第114 條第2
      款之規定，則原處分機關依道路交通管理處罰條例第35條
      第1 項第1 款及第24條第1 項第2 款之規定，對異議人裁
      處罰鍰及施以道路交通安全講習，並無不當。惟異議人為
      前開違規行為時，僅領有職業聯結車駕駛執照，此有汽車
      駕駛人領有駕駛執照查詢結果在卷供參，依據前開道路交
      通安全規則第61條第1 項之規定，異議人即得以駕駛自小
      客車等較低級車類之車輛，換言之，異議人除領有職業聯
      結車駕駛執照外，未領有小型車駕駛執照；復因異議人為
      前開違規行為時，係駕駛自小客車，依據前開所述，僅得
      吊扣自小客車駕駛執照，惟異議人並未領有自小客車駕駛
      執照，即毋庸為吊扣駕照處分。至於原處分機關指由於異
      議人未領有小型車駕駛執照，遂吊扣職業聯結車駕駛執照
      一節，因駕駛人違反道路交通管理處罰條例第35條第1 項
      第1 款之規定而受吊扣駕駛執照處分時，依修正後同條例
      第68條規定並參照其修正意旨，應僅得吊扣違規或違法當
      時駕駛車類之駕駛執照，不得吊扣駕駛人持有與駕駛違規
      車輛無關之其他各級車類駕駛執照，業如前述，而原處分
      機關所為吊扣職業聯結車駕駛執照之處分，雖可達成限制
      異議人繼續駕駛自小客車之目的，然同時亦限制異議人駕
      駛聯結車之結果，因酒後駕駛自小客車與酒後駕駛聯結車
      對於用路安全之危險性本有高低之別，監理機關應就不同
      等級車輛給予不同管理及監督，而異議人酒後駕駛自小客
      車之行為，造成用路安全之危險性，與一般僅領有自小客
      車駕駛執照者，酒後駕駛自小客車所造成之危險性，實質
      上並無差異，惟一般僅領有自小客車駕駛執照之駕駛人，
      於酒後駕車違規時，僅遭受吊扣自小客車駕駛執照之處分
      ，若僅因異議人未領有自小客車駕駛執照，即逕行吊扣其
      領有職業聯結車駕駛執照，使其遭受無法駕駛聯結車之更
      嚴重結果，顯係對於相同案件為不同處理，有違平等原則
      ，故原處分機關所為吊扣異議人領有職業聯結車駕駛執照
      之處分，難謂適當。
（三）綜上，異議人於前開時、地，確有駕駛自小客車而酒精濃
      度超過規定標準之違規行為，是原處分機關對異議人裁處
      罰鍰及施以道路交通安全講習，並無不當，惟異議人為前
      開違規行為時，係駕駛自小客車，依據現行道路交通管理
      處罰條例第68條規定之文義及該條規定之修法意旨觀之，
      駕駛人酒後駕車而受吊扣駕駛執照處分時，依法僅得以吊
      扣駕駛人違規時駕駛車類之駕駛執照，不得吊扣駕駛人持
      有與駕駛違規車輛無關之其他各級車類駕駛執照，因異議
      人僅領有職業聯結車駕駛執照，未領有自小客車駕駛執照
      ，是即無從對於異議人為吊扣駕駛執照之處分，至於原處
      分機關所為吊扣異議人領有職業聯結車駕駛執照之處分，
      與前開所述不符，且有違平等原則，即有未洽。從而，本
      件聲明異議為有理由，原處分關於吊扣駕駛執照部分應予
      撤銷。
據上論斷，應依道路交通案件處理辦法第20條前段，裁定如主文
。
中    華    民    國    98    年    4     月    30    日
                  交通法庭法    官  邰婉玲
以上正本證明與原本無異。
對於本件裁定如有不服，應於送達後5 日內，向本院提出抗告書
狀，敘述抗告之理由，抗告於臺灣高等法院。
中    華    民    國    98    年    4     月    30    日
                          書 記 官  彭筠凱


司法院資訊處製作；財團法人民間司法改革基金會備份。
